臺灣新北地方法院行政訴訟判決　　　　　110年度交字第467號
原　　　告　胡景緒　
被　　　告　新北市政府交通事件裁決處

代　表　人　李忠台(處長)
訴訟代理人　黃慧婷律師
上列當事人間因交通裁決事件，原告不服被告中華民國110年6月
17日新北裁催字第48-ZAB168500號裁決，提起行政訴訟，本院判
決如下：
    主  文
一、原告之訴駁回。
二、訴訟費用新臺幣300元由原告負擔。
    事實及理由
壹、程序方面：原告不服被告所為道路交通管理處罰條例第 8條
    的裁決而提起撤銷訴訟，依行政訴訟法第237條之1，應適用
    交通裁決事件訴訟程序。而本件依卷內兩造所提書狀事證及
    舉發裁決明確，且就被告已提出之採證光碟（被告並以證物
    送達原告表示意見），由法院就該光碟（準文書證據）擷取
    光碟之錄影畫面為照片（文書證據），乃為該採證光碟內容
    原物之客觀展現，並無法院為主觀體會後為勘驗內容之描述
    記載，並非為勘驗之調查新證據，且該光碟（內容）被告既
    已送達原告表示意見，已為程序保障，另為避免當事人開庭
    之勞費及訴訟經濟，依該卷證資料已經明確，依同法第237
    條之7規定之裁量，於是不經言詞辯論，直接裁判。
貳、實體方面：
一、爭訟概要：緣原告胡景緒駕駛所有車牌號碼0000-00號自用
    小客車（下稱系爭汽車），於民國（下同）110年3月19日8
    時34分，行經國道1號南向林口出口匝道時，因有「行駛高
    速公路違規使用路肩（違規行駛路肩）」之違規行為，經民
    眾於110年3月19日檢具違規採證影片向內政部警政署國道公
    路警察局第一公路警察大隊（下稱舉發機關）提出檢舉，經
    被告函請舉發機關審查後認定違規屬實，遂於110年4月19日
    填製國道警交字第 ZAB168500號舉發違反道路交通管理事件
    通知單（下稱舉發通知單）予以舉發，記載應到案日期為11
    0年6月3日前，並移送被告處理。原告嗣於 110年4月26日向
    被告提出申訴不服舉發，經被告函請舉發機關查明原告陳述
    情節及違規當時情形後，仍認違規事實明確，為此乃依道路
    交通管理處罰條例第33條第 1項第9款、第63條第1項（即第
    63條第1項第1款）等規定，以110年6月17日新北裁催字第48
    -ZAB168500號違反道路交通管理事件裁決書（下稱原處分）
    裁處原告罰鍰新臺幣（下同）4,000元，並記違規點數1點。
    原告不服，於是提起本件行政撤銷交通裁決訴訟。
二、原告起訴主張及聲明：
(一)原告主張要旨：
  1.依內政部警政署國道公路警察局第一公路警察大隊函文的內
    容第3點：經查國道1號南向林口路段，開放路肩路段為南向
    36.22公里至林口A出口匝道（40.4公里），開放時段為每日
    6時至22時，該車行駛之路段已逾路肩通行終點。提出以下
    3點抗議：
  ⑴國道1號南向林口出口匝道前（40.4公里）有告示牌告知「
    路肩通行終點」，過了「路肩通行終點」告示牌之後並沒有
    立「禁行路肩」的告示牌，在40.4公里之前都會有告示牌「
    路肩僅限大客車與小客車通行」，過了40.4公里就沒有任何
    告示牌警示，罰單開立「違規行駛路肩」，如何讓人信服。
  ⑵此國道1號南向林口出口匝道距離不足300公尺，地上也沒有
    標示「路肩」（在40.4公里前地上都有「路肩」字樣），匝
    道地上的白色標線寬度也不足 1台車輛的寬度，怎算是路肩
    ？
  ⑶此國道 1號南向林口出口匝道，每天星期一至五早上尖峰時
    段許多要直行的車輛佔據在右彎車道，造成要右彎的車輛被
    迫靠右行駛下交流道，卻因此被開罰單，相當冤枉，為何於
    尖峰時段沒有國道警務人員來指揮，讓許多要直行的車輛佔
    據右灣車道，造成後方嚴重回堵。
  2.於情：現在因為C0VID-19肺炎疫情，每個家庭的生活開銷都
    很吃緊，此張冤枉罰單要台幣4000元，對原告家庭開銷會造
    成莫大的影響，懇請法官裁量於理：3/19當天因為原告前方
    車輛（檢舉者）佔據右彎車道，原告後方也有許多要右彎的
    車，因此被迫靠右行駛，卻被檢舉開罰，相當冤枉，懇請法
    官裁量。於法：此國道 1號南向林口出口匝道有許多讓人產
    生爭議的問題點，如以上提出的 3點問題點，是否需要高公
    局重新規劃路線及標示，懇請法官裁量，以上是原告對此罰
    單的起訴理由，並附上4/27.28.29每天早上尖峰時段，此匣
    道的車流狀況做為佐證資料。
(二)聲明：撤銷原處分。
三、被告答辯及聲明：
(一)答辯要旨：
  1.查原告確實有於系爭路段違規使用路肩之事實，有採證影片
    可稽（採證光碟之「9d6f7c1ab4a3c917fa2b53e9e36752a4_0
    000000A00_ATTCH9.mp4」)；原舉發單位於查證回復公文中
    已經明揭該處開放路肩之時段為每日6時至22時，開放起點
    為南向36.22公里處，終點為林口A出口匝道(40.4公里)處，
    原告為檢舉人攝得違規之地點顯係位於開放路肩路段之終點
    後，故其確實有違規使用路肩之事實。
  2.按前開公路管制規則中關於路肩之定義及原則禁止使用路肩
    、例外開放路肩之相關規定內容應屬相當明確並無任何難以
    理解之處，原告主張系爭路段未設置「禁行路肩標牌」及「
    路肩地面標字」等語，均不易系爭地點屬於路肩之事實，且
    系爭地點確實已有設置開放路肩終點之標牌，並無任何不能
    辨識該處為禁止通行路肩路段之客觀因素；至原告所為之其
    他主張，諸如其駕駛車輛遭受前方阻擋無法右轉下交流道等
    情，其自應尋求合法之救濟手段為之，或耐心依序等待前車
    通過，而並非以此等違規之方式使用路肩，原告違規之事實
    要屬明確，應無疑義。
  3.再者，原告既為合法考領汽車駕駛執照之人，有汽車車籍查
    詢資料及駕駛人基本資料為憑，且原告為具有正常智識程度
    之成年人，其對上述規定應知之甚詳，並應確實遵守。是原
    告前揭所述，無非單方所執之詞，委無足取。綜上所述，本
    件原告之訴為無理由。
(二)聲明：原告之訴駁回。
四、爭點：被告認原告駕駛系爭汽車，於110年 3月19日8時34分
    ，行經國道 1號南向林口出口匝道時，有「行駛高速公路違
    規使用路肩（違規行駛路肩）」之違規行為，以原處分裁罰
    原告，是否合法有據？原告以其通過路肩通行終點告示牌後
    即無禁行路肩之告示牌，且地面上亦無標示路肩，另因直行
    車占用右轉彎車道，迫使其靠右行駛，而遭檢舉裁罰等情為
    由，訴請撤銷原處分，是否有理可採？
五、本院之判斷：
(一)前提事實：原告駕駛所有系爭汽車，於110年 3月19日8時34
    分，行經國道 1號南向林口出口匝道時，因有「行駛高速公
    路違規使用路肩（違規行駛路肩）」之違規行為，經民眾於
    110年3月19日（符合道路交通管理處罰條例第7條之1所規定
    之七日內之檢舉期限）檢具違規採證影片向舉發機關提出檢
    舉，經被告函請舉發機關審查後認定違規屬實，遂於110年4
    月19日（符合道路交通管理處罰條例第90條所規定 2個月內
    之舉發期限）填製本案舉發通知單，記載應到案日期為 110
    年 6月3日前，予以逕行舉發。而原告雖於到案期限前之110
    年 4月26日向被告提出申訴不服舉發，惟經被告函請舉發機
    關查明原告陳述情節及違規當時情形後，仍認違規事實明確
    ，乃依道路交通管理處罰條例第33條第1項第9款、第63條第
    1項（即第63條第 1項第1款）等規定，以原處分裁處原告罰
    鍰4,000元，並記違規點數1點等情，此有本件民眾檢舉資料
    、舉發通知單、原告之申訴資料、採證照片、內政部警政署
    國道公路警察局第一公路警察大隊110年5月17日國道警一交
    字第1101704226號函、現場照片、原處分書、交通部高速公
    路局北區養護工程分局110年8月17日北管字第1100039399號
    函、汽車車籍查詢、駕駛人基本資料及採證光碟等附卷可稽
    （分見本院卷第85頁、第87頁、第91頁至第92頁、第93頁、
    第95頁、第97頁至第100頁、第101頁、第107頁至第108頁、
    第109頁、第111頁及第113頁），核可採認為真實。
(二)被告認原告駕駛系爭汽車，於110年3月19日8時34分，行經
    國道1號南向林口出口匝道時，有「行駛高速公路違規使用
    路肩（違規行駛路肩）」之違規行為，以原處分裁罰原告，
    乃屬合法有據。原告以其通過路肩通行終點告示牌後即無禁
    行路肩之告示牌，且地面上亦無標示路肩，另因直行車占用
    右轉彎車道，迫使其靠右行駛，而遭檢舉裁罰等情為由，訴
    請撤銷原處分，核屬無理難採。
  1.應適用之法令：
  ⑴按汽車行駛高速公路，不得有在路肩上行駛，或利用路肩超
    越前車或倒車之行為，高速公路及快速公路交通管制規則第
    9條第 1項第2款定有明文。高速公路路肩係供執行任務之救
    護車、消防車、警備車、工程車、救濟車及吊車，以及經高
    速公路管理機關核准，執行檢修或拖吊任務之檢修及拖吊車
    輛之用，其他車輛尚不得以車道阻塞而佔用路肩行駛，此由
    高速公路及快速公路交通管制規則第9條第2項規定之反面解
    釋意旨足資參照。一旦汽車行駛高速公路，有於路肩上行駛
    ，或利用路肩超越前車或倒車之行為者，則依道路交通管理
    處罰條例第33條第1項第9款規定：汽車行駛高速公路，不遵
    使用限制、禁止、行車管制及管理事項之管制規則而未依規
    定使用路肩，處汽車駕駛人3,000元以上6,000元以下罰鍰。
    且按同處罰條例第63條第1項第1款並規定，有上開處罰條例
    第33條第1項之情形，並記違規點數1點，此觀上開法條規定
    自明。
  ⑵次按違反道路交通管理事件統一裁罰基準及處理細則第 1條
    規定：「本細則依道路交通管理處罰條例第92條第 4項規定
    訂定之」、第2條第 1項、第2項規定：「處理違反道路交通
    管理事件之程序及統一裁罰基準依本細則之規定辦理。前項
    統一裁罰基準，如附件違反道路交通管理事件統一裁罰基準
    表。」，核上開統一裁罰基準及處理細則之規定，就其立法
    目的及功能，乃為防止處罰機關枉縱或偏頗，依道路交通管
    理處罰條例第92條第 4項所授權交通部會同內政部訂定「違
    反道路交通管理事件統一裁罰基準及處理細則」及其附件「
    違反道路交通管理事件統一裁罰基準表」，用以維持裁罰之
    統一性與全國因違反道路交通管理事件受處罰民眾之公平，
    不因裁決人員不同，而生偏頗，寓有避免各監理機關於相同
    事件恣意為不同裁罰之功能，並非法所不許，於憲法上保障
    人民財產權之意旨並無牴觸（此並有司法院大法官會議釋字
    第511號解釋意旨理由足資參照），並無違反法律保留原則
    。再依本件違規行為時點之違反道路交通管理事件統一裁罰
    基準表記載，小型車行駛高、快速公路違規行駛路肩，於期
    限內繳納或到案聽候裁決者，應處罰鍰 4,000元，並記違規
    點數 1點。核此規定，既係基於母法之授權而為訂定，且就
    違反道路交通管理事件統一裁罰基準及處理細則附件所示統
    一裁罰基準表中有關道路交通管理處罰條例第33條第1項第9
    款之裁罰基準內容（基準表就不同違規車種，其可能衍生危
    害交通安全之輕重不同，而區分有小型車、大型車，並就其
    是否逾越於期限內繳納或到案聽候裁決之期限不同，分別裁
    以不同之罰鍰標準，其衍生交通秩序危害，既不相同，分別
    處以不同之罰鍰，符合相同事件相同處理，不同事件不同處
    理之平等原則），並未牴觸母法，是被告依此基準而為裁罰
    自屬於法有據，並無裁量濫用或怠惰之違法，特先敘明。
  2.經查，依據內政部警政署國道公路警察局第一公路警察大隊
    110年5月17日國道警一交字第1101704226號函文說明二、三
    分別記載：「二、有關0000-00 號車於110 年3 月19日8 時
    34分，在國道1 號南向林口出口匝道處行駛路肩違規案，係
    民眾現場目睹該車違規，以科學儀器取得證據資料向本大隊
    提出檢舉。本大隊………經查證屬實後依法舉發……。三、
    經查國道1 號南向林口路段，開放路肩路段為南向36.22 公
    里至林口A 出口匝道（40.4公里），開放時段為每日6 時至
    22時，該車行駛之路段已逾路肩通行終點，違規屬實，本大
    隊依事實舉發核無不當。」（見本院卷第95頁），可知國道
    1 號南向林口路段，其開放路肩行駛之時段為每日6 時至22
    時，而開放路肩行駛之路段則為南向36.22 公里至林口A 出
    口匝道（40.4公里），此並有被告所提現場照片足憑（見本
    院卷第97頁至第100 頁），然本件系爭汽車於110 年3 月19
    日8 時34分，在國道1 號南向林口出口匝道處即開放路肩行
    駛之終點處，卻行駛在路肩，而遭檢舉民眾目睹並採證後即
    向舉發機關提出檢舉，經舉發機關審視檢舉民眾提出之採證
    錄影資料後，乃認為違規屬實而予以舉發等情。復觀諸本院
    依職權擷取該採證錄影光碟檔案內容之畫面照片（見本院卷
    第115 頁至第121 頁）所示，可知於照片顯示時間
    2021/03/19 08:34:47 至08:34:48時，見檢舉民眾車輛行駛
    在外側車道之林口匝道出口處，此時並見有車輛依序排隊行
    駛，然在該檢舉民眾車輛之右側之路肩，卻見原告所駕駛之
    系爭汽車行駛在路肩等情，核與前揭內政部警政署國道公路
    警察局第一公路警察大隊110 年5 月17日國道警一交字第
    1101704226號函文所述相符。另原告起訴時亦不爭執其駕駛
    系爭汽車，於舉發時地，行駛在路肩乙節，亦有原告之起訴
    狀在卷可佐（見本院卷第11頁至第15頁）。準此足證，原告
    駕駛系爭汽車，於110 年3 月19日8 時34分，行經國道1 號
    南向林口出口匝道時，確有「行駛高速公路違規使用路肩（
    違規行駛路肩）」之違規行為無誤，則被告據此以原處分裁
    罰原告，乃屬合法有據。
  3.至於原告雖以其通過路肩通行終點告示牌後即無禁行路肩之
    告示牌，且地面上亦無標示路肩，另因直行車占用右轉彎車
    道，迫使其靠右行駛，而遭檢舉裁罰等情為由，訴請撤銷原
    處分為憑。惟查，依前揭高速公路及快速公路交通管制規則
    第9條第 1項第2款規定可知，高速公路之路肩，除非有例外
    開放或其他執行任務之救護車、消防車、警備車、工程車、
    救濟車及吊車，以及經高速公路管理機關核准，執行檢修或
    拖吊任務之檢修及拖吊車輛之用，否則原則上禁止車輛行駛
    ，則觀諸本院卷第115頁所附之採證照片所示，可知原告駕
    駛之系爭汽車係在綠底白字之地名方向指示標誌牌前處，行
    駛進入該道路之路肩，然對照本院卷第97頁所附之現場照片
    所示，可知在該地名方向指示標誌牌之前的出口匝道路邊即
    設有紅底白字之「路肩通行終點」告示牌，即表示在此告示
    牌以後之道路路肩，即回復不可再行駛路肩之原則性規定，
    因此，縱使該舉發違規現場之道路如原告起訴所陳稱，並無
    禁行路肩之告示牌或道路地面上無標示路肩，然既已有「路
    肩通行終點」告示牌，即不得再行駛路肩，如此，原告上開
    主張其通過路肩通行終點告示牌後即無禁行路肩之告示牌，
    且地點上亦無標示路肩等情，自難採為撤銷原處分之理由。
    至於，原告復主張舉發當時直行車占用右轉彎車道，迫使其
    靠右行駛，而被檢舉開罰等情。然舉發當時縱使有直行車占
    用右轉彎車道等情，原告仍應依規定行駛在車道內，而不可
    因此即藉由行駛路肩超越其所謂之直行車輛，如此，原告此
    部分主張，於法亦屬無據，仍難採為撤銷原處分之理由。
(三)本件判決基礎已臻明確，兩造其餘攻擊防禦方法及訴訟資料
    ，經本院審核後，或與本案爭點無涉，或對於本件判決結果
    不生影響，爰無庸一一再加論述，爰併敘明。
(四)本件第一審裁判費新臺幣300元，應由敗訴之原告負擔，所
    以確定如主文第2項所示。
六、結論：原處分並無違誤，原告訴請撤銷原處分，為無理由，
    應予駁回。
中    華    民    國   110    年    10    月    20    日
                  行政訴訟庭  法  官  楊志勇
上為正本係照原本作成。
如不服本判決，應於判決送達後20日內，向本院提出上訴狀，上
訴狀並應記載上訴理由，表明關於原判決所違背之法令及其具體
內容或依訴訟資料可認為原判決有違背法令之具體事實，並繳納
上訴費新臺幣750元。 其未表明上訴理由者，應於提出上訴後20
日內向本院補提理由書（上訴狀及上訴理由書均須按他造人數附
繕本），如逾期未提出上訴理由書者，本院毋庸再命補正，由本
院逕以裁定駁回上訴。
                              書記官  林楷勳
中    華    民    國   110    年    10    月    20    日